臺灣彰化地方法院北斗簡易庭民事裁定
110年度斗簡字第276號
原      告  楊淑慧  
被      告  陳傳志  
上列當事人間請求遷讓房屋等事件，本院裁定如下：
    主  文
本件移送臺灣臺中地方法院。
    理  由
一、按因不動產之物權或其分割或經界涉訟者，專屬不動產所在
    地之法院管轄；訴訟之全部或一部，法院認為無管轄權者，
    依原告聲請或依職權以裁定移送於其管轄法院。民事訴訟法
    第10條第1項、第28條第1項分別定有明文。又按同一訴訟，
    數法院有管轄權者，原告得任向其中一法院起訴，另合意管
    轄於本法定有專屬管轄之訴訟，不適用之，民事訴訟法第22
    條及第26條分別定有明文，準此，專屬管轄與合意管轄間，
    固不生管轄競合而有選擇管轄法院之問題，惟於原告就不同
    之訴訟標的，對於同一被告為同一聲明而提起重疊合併之訴
    ，或為其他訴之競合（諸如單純、預備、選擇之訴的合併等
    是），其中一訴訟標的為專屬管轄，他訴訟標的屬於兩造合
    意管轄之訴訟，究以何者為其管轄法院？得否分由不同法院
    管轄？民事訴訟法就此原應積極設其規定者，卻未定有規範
    ，乃屬「公開的漏洞（開放的漏洞）」。於此情形，參照該
    法除於第1條至第31條之3，分就普通審判籍、特別審判籍、
    指定管轄、管轄競合、專屬管轄、合意管轄及訴訟移送等設
    有專節外，復於第248條前段針對「客觀之訴的合併」，另
    規定：「對於同一被告之數宗訴訟，除定有專屬管轄者外，
    得向就其中一訴訟有管轄權之法院合併提起之。」尋繹其規
    範意旨，均側重於「便利當事人訴訟」之目的，並基於專屬
    管轄之公益性，為有助於裁判之正確及訴訟之進行，自可透
    過「個別類推適用」該法第248條前段規定；或「整體類推
    適用」該法因揭櫫「便利訴訟」之立法趣旨，演繹其所以設
    管轄法院之基本精神，而得出該法規範之「一般的法律原則
    」，將此類訴訟事件，本於是項原則，併由專屬管轄法院審
    理，以填補該法之「公開的漏洞」，進而兼顧兩造之訴訟利
    益及節省司法資源之公共利益（最高法院102年度台抗字第6
    7號裁定意旨參照）。
二、本件原告係依其與被告所簽訂房屋租賃契約書（下稱系爭租
    約）及民法第455 條、第767 條請求被告應自門牌號碼臺中
    市○○區○○路000號4樓之3房屋（下稱系爭房屋）遷出，並將
    系爭房屋騰空返還予原告，暨請求被告給付相當於租金之不
    當得利。因原告其中關於民法第767條之主張，屬於因不動
    產之物權涉訟，而系爭房屋坐落於臺中市，依前開規定，專
    屬臺灣臺中地方法院管轄。又原告其餘請求部分，其主張之
    事實乃因系爭房屋所生，與返還系爭房屋之攻擊防禦方法互
    相牽連，為求證據調查之便利、兩造間紛爭一併解決、並避
    免裁判歧異，揆諸前開說明，不宜割裂由不同之法院管轄，
    仍應併由專屬管轄法院即臺灣臺中地方法院管轄。至原告雖
    主張依系爭租約第11條兩造有合意管轄之約定云云，惟揆諸
    前揭規定及說明，雖原告之請求權基礎包含系爭租約及民法
    第455 條，本件仍應併由專屬管轄法院審理而不適用合意管
    轄規定。茲原告向無管轄權之本院起訴，顯係違誤，爰依職
    權將本件移送於該管轄法院。
三、依民事訴訟法第28條第1 項，裁定如主文。
中　　華　　民　　國　　110 　年　　9 　　月　　11　　日
                  臺灣彰化地方法院北斗簡易庭
                      法  官  楊鑫忠
以上正本係照原本作成。
如不服本裁定，應於裁定送達後10日內向本院提出抗告狀(須附
繕本)，並繳納抗告費新臺幣1000元。
中    華    民    國   110    年    9    月     11    日
　　　　　　　　　　　書記官  張清秀